【裁判字號】    97,訴,1771
【裁判日期】    971106
【裁判案由】    毒品危害防制條例
【裁判全文】
臺灣臺北地方法院刑事判決              97年度訴字第1771號
公  訴  人  臺灣臺北地方法院檢察署檢察官
被      告  甲○○
                    （現另案在台灣嘉義監獄執行中）
上列被告因違反毒品危害防制條例案件，經檢察官提起公訴（97
年度毒偵字第2891號），本院判決如下：
    主  文
甲○○施用第一級毒品，累犯，處有期徒刑壹年。
    事  實
一、甲○○前於民國82年間因犯違反肅清煙毒條例、搶奪及恐嚇
    等罪，經本院82年度訴字第7334號、台灣高等法院82年度上
    訴字第3211號、最高法院82年度台上字第5204號，判處有期
    徒刑3年2月、7月、3月，應執行有期徒刑3年6月確定，入監
    執行後，於84年1月28日因縮短刑期假釋出監，假釋中付保
    護管束；又於85年間因犯違反肅清煙毒條例罪，經本院85年
    度訴字第675號、台灣高等法院85年度上訴字第2844號判處
    有期徒刑3年4月確定，並因而撤銷假釋，入監執行殘刑有期
    徒刑2年16日及有期徒刑3年4月；再於86年間因犯違反肅清
    煙毒條例罪，經本院86年度訴字第1762號、台灣高等法院86
    年度上訴字第6161號判處有期徒刑3年4月確定，與上述案件
    接續執行，於91年2月5日因縮短刑期假釋出監，假釋中付保
    護管束；復於94年間因施用毒品案件，並因而再撤銷假釋，
    入監執行殘刑有期徒刑4年1日；前述5罪，經台灣高等法院9
    6年度聲減字第1395號裁定，依中華民國96年罪犯減刑條例
    規定，分別減為有期徒刑1年7月、3月又15日、1月又15日，
    及1年8月、1年8月，前3罪應執行有期徒刑1年9月，於96年7
    月16日執行完畢出監。
二、甲○○於94年間因施用毒品案件，經本院94年度毒聲字第20
    8號、台灣高等法院94年度毒抗字第186號裁定送勒戒處所觀
    察、勒戒後，認有繼續施用毒品之傾向，經本院94年度毒聲
    字第663號裁定令入戒治處所施以強制戒治，嗣經評估認無
    繼續強制戒治之必要，於95年6月6日釋放出所，經台灣台北
    地方法院檢察署95年度戒毒偵字第79號以其強制戒治期滿而
    於96年6月13日為不起訴處分確定；又於96年間因施用毒品
    案件，經本院97年度訴字第283號判處有期徒刑8月；再於97
    年間因施用毒品案件，經本院97年度訴字第614號判處有期
    徒刑10月，尚未執行完畢。詎甲○○猶不知悔改，基於施用
    第一級毒品之犯意，於97年6月23日（起訴書誤載為30日）
    下午3時30分為警採尿回溯26小時內之某時許（扣除為警查
    獲至採尿期間），在不詳處所，施用第一級毒品海洛因1次
    。於97年6月23日（起訴書誤載為30日）上午10時5分許，在
    台北市○○街330巷7弄6之1號3樓為警查獲，經警採其尿液
    送驗結果呈嗎啡陽性反應，而悉上情。
三、案經內政部警政署刑事警察局移送台灣台北地方法院檢察署
    檢察官偵查起訴。
    理  由
一、訊據被告甲○○否認有何施用第一級毒品海洛因之犯行，辯
    稱：於97年6月23日為警採尿前3天，伊朋友拿煙給伊抽，抽
    了之後才知道他將毒品放在煙裡面，導致伊的尿液有嗎啡陽
    性反應，且員警至伊家中搜索並未發現應扣押物品，是伊主
    動配合驗尿，合於自首要件云云。經查：
（一）被告於97年6月23日下午3時30分許為警所採集之尿液，經
      送台灣尖端先進生技醫藥股份有限公司以EIA酵素免疫分
      析法初步檢驗，再以GC/MS氣相層析質譜儀法確認檢驗結
      果，呈嗎啡陽性反應乙節，有該公司97年6月27日濫用藥
      物檢驗報告及台北市政府警察局偵辦毒品案件尿液檢體委
      驗單各1紙附卷可稽（毒偵卷第15、16頁）。而按海洛因
      經注射入人體後，約80%於24小時內自尿中排出，一般而
      言，尿液中能否驗出嗎啡陽性反應，與其投與方式，投與
      量、個人體質、採尿時間與檢驗儀器之精密度等諸多因素
      有關，國外曾有文獻報導，注射6毫克之海洛因鹽酸鹽，
      其代謝嗎啡之平均可檢出時限約為26小時，業據行政院衛
      生署藥物食品檢驗局81年9月8日（81）藥檢壹字第811488
      5號函釋明在案。被告為警採集之尿液檢體送驗結果，既
      呈嗎啡陽性反應，已如前述，則依上開說明，其於97年6
      月23日下午3時30分許採尿時往前回溯26小時之時間內（
      扣除為警查獲至採尿期間），必曾施用海洛因乙次。
（二）被告雖辯稱：於97年6月23日為警採尿前3天，伊朋友拿煙
      給伊抽，抽了之後才知道他將毒品放在煙裡面，導致伊的
      尿液有嗎啡陽性反應云云，惟依上開說明，海洛因代謝嗎
      啡之平均可檢出時限約為26小時，倘被告僅於採尿前3天
      誤吸摻有海洛因之香煙，早已逾可檢出嗎啡之時限，應不
      致在尿液中檢出嗎啡陽性反應，足認被告所辯，並非事實
      ，其故意施用海洛因之犯行，應堪認定。
（三）又被告於94年間因施用毒品案件，經本院94年度毒聲字第
      208號、台灣高等法院94年度毒抗字第186號裁定送勒戒處
      所觀察、勒戒後，認有繼續施用毒品之傾向，經本院94年
      度毒聲字第663號裁定令入戒治處所施以強制戒治，嗣經
      評估認無繼續強制戒治之必要，於95年6月6日釋放出所，
      經台灣台北地方法院檢察署95年度戒毒偵字第79號以其強
      制戒治期滿而於96年6月13日為不起訴處分確定乙節，有
      卷附之台灣高等法院被告前案紀錄表1份為憑。是本件被
      告係於前開強制戒治執行完畢釋放後5年以內，再犯本件
      施用毒品之罪甚明。
（四）綜上，本件事證明確，被告犯行堪予認定，應依法論處。
二、核被告所為，係犯毒品危害防制條例第10條第1項之施用第
    一級毒品罪。其持有海洛因係供施用，則低度之持有行為應
    為高度之施用毒品行為所吸收，不另論罪。又被告有事實欄
    一所載之刑事案件及執行紀錄，有台灣高等法院被告前案紀
    錄表在卷可稽，其於有期徒刑執行完畢後之5年內，再故意
    犯本件有期徒刑以上之罪，為累犯，應依法加重其刑。再按
    刑法第62條所謂自首，係指犯人在其犯罪未發覺前，向該管
    公務員承認犯罪，而接受裁判者而言，本件係因被告涉嫌違
    反毒品危害防制條例案件，由警員持搜索票至被告住處執行
    搜索，經採集被告尿液送驗而查獲等情，有本院搜索票、前
    揭濫用藥物檢驗報告及尿液檢體委驗單在卷足憑（毒偵卷第
    6、15、16頁），足見警員早已察覺被告涉有施用毒品犯嫌
    ，況被告於警詢中同意警員採尿後，仍辯稱：97年2月17日
    以後就未施用毒品（毒偵卷第13頁），而否認施用毒品犯行
    ，待尿液檢驗有毒，經檢察官起訴，於本院審理中仍否認犯
    行，不符自首要件，附此敘明。爰審酌被告施用毒品，對個
    人身心戕害甚鉅，且有如事實欄所述多次毒品前案，竟仍再
    犯本件施用毒品犯行，實無可取，暨被告之生活狀況、品行
    、智識程度、犯罪後未見悔意之態度等一切情狀，量處如主
    文所示之刑。
據上論斷，應依刑事訴訟法第299條第1項前段，毒品危害防制條
例第10條第1項，刑法第11條前段、第47條第1項、 第51條第5款
，判決如主文。
本案經檢察官林冠佑到庭執行職務。
中    華    民    國    97    年    11    月    6     日
                  刑事第五庭  審判長法  官  黃程暉
                                    法  官  吳勇毅
                                    法  官  蕭清清
以上正本證明與原本無異。
如不服本判決，應於判決送達後10日內（應抄附繕本）向本院提
出上訴狀（上訴書狀應敘述具體理由。上訴書狀未敘述上訴理由
者，應於上訴期間屆滿後二十日內補提理由書於原審法院。）。
                                    書記官  張華瓊
中    華    民    國    97    年    11    月    6     日
附錄法條：
毒品危害防制條例第10條
施用第一級毒品者，處6月以上5年以下有期徒刑。
施用第二級毒品者，處3年以下有期徒刑。


司法院資訊處製作；財團法人民間司法改革基金會備份。
